【裁判字號】    99,裁,2500
【裁判日期】    991022
【裁判案由】    營業稅
【裁判全文】
最  高  行  政  法  院  裁  定
                                      99年度裁字第2500號
上  訴  人  台灣省勞工安全衛生協會
代  表  人  甲○○
訴訟代理人  邱盈菁
被 上訴 人  財政部臺灣省北區國稅局
代  表  人  吳自心
上列當事人間營業稅事件，上訴人對於中華民國99年7月8日臺北
高等行政法院99年度訴字第667號判決，提起上訴，本院裁定如
下：
    主  文
上訴駁回。
上訴審訴訟費用由上訴人負擔。
    理  由
一、按對於高等行政法院判決之上訴，非以其違背法令為理由，
    不得為之，行政訴訟法第242條定有明文。依同法第243條第
    1項規定，判決不適用法規或適用不當者，為違背法令；而
    判決有同條第2項所列各款情形之一者，為當然違背法令。
    是當事人對於高等行政法院判決上訴，如依行政訴訟法第24
    3條第1項規定，以高等行政法院判決有不適用法規或適用不
    當為理由時，其上訴狀或理由書應有具體之指摘，並揭示該
    法規之條項或其內容；若係成文法以外之法則，應揭示該法
    則之旨趣；倘為司法院解釋或本院之判例，則應揭示該判解
    之字號或其內容。如以行政訴訟法第243條第2項所列各款情
    形為理由時，其上訴狀或理由書，應揭示合於該條項各款之
    事實。上訴狀或理由書如未依此項方法表明，或其所表明者
    與上開法條規定不合時，即難認為已對高等行政法院判決之
    違背法令有具體之指摘，其上訴自難認為合法。
二、本件上訴人對於高等行政法院判決上訴，主張：上訴人於民
    國81年8月23日依人民團體組織法所設立之社團法人，主管
    機關為內政部。依章程之規定，主要辦理項目為附設職業訓
    練機構、辦理專業技能訓練事項。辦理之教育訓練，符合營
    業稅法第8條第1項第5款及財政部96年7月18日台財稅字第09
    604521870號函釋（下稱財政部96年函釋），主管機關既為
    內政部，與財政部96年函釋所指協會主管機關為教育部不同
    ，惟均同為政府機關，上訴人所辦理之業務性質均與該協會
    無異，同樣是屬短期教育訓練課程及學分證明，性質亦可歸
    屬未立案補習班之教育勞務，非局限於職業訓練性質，而該
    協會亦有職業訓練之性質，上訴人自應適用該函釋而免徵營
    業稅。上訴人開辦之教育訓練課程均係受行政院勞工委員會
    、內政部營建署、內政部消防署、交通部公路總局等主管機
    關委託開辦，其受訓之學員皆為本會之會員，本協會不接受
    非會員之學員。依其設立宗旨所開辦之教育訓練課程，完全
    符合財政部96年函釋，應予免徵營業稅。不能因主管機關為
    教育部即可免徵，而主管機關為非教育部之內政部或其他政
    府機關即無法免徵。且上訴人轄區所管諸多協會、公會等組
    織，辦理教育訓練課程未開立統一發票，僅以收據代替均依
    法核准在案，依行政程序法第6條、法律公平原則及一致原
    則，尚不得獨對上訴人為不公平之對待，況上訴人及其他同
    為辦理教育訓練課程之組織機構，自始即無漏稅之意圖或有
    漏稅之結果。上訴人同係屬政府（非局限於教育部）委託代
    辦勞工安全衛生之專業教育訓練機構，本質上仍可認定為係
    屬於教育文化之機構，且其受政府委託開辦之專業教育訓練
    課程，所收取之專業教育訓練課程收入，必然是屬於教育勞
    務及政府委託代辦之文化勞務收入性質，應符合加值型及非
    加值型營業稅法（下稱營業稅法）第8條第1項第5款免徵營
    業稅之規定，而非局限於目的事業是教育部才適用免徵營業
    稅之規定等語，為其理由。惟原判決認上訴人為依法設立之
    社團法人組織，設立宗旨之一為勞工辦理有關之職業訓練、
    安全衛生講習等之課程訓練；則上訴人提供勞務予他人，以
    取得代價者，為銷售勞務，符合營業稅法第3條第2項前段及
    第6條第2款之規定，除稅法另有免稅規定者外，即應依法課
    徵營業稅。營業稅法第8條第1項第5款所規定之『教育勞務
    』，包括各級私立學校、幼稚園、補習班辦理教學、實習、
    研究暨必要之設備提供學生使用，以及科學館、博物館辦理
    展覽、表演等活動。至『文化勞務』則包括上述教育文化機
    構受政府委託辦理之學術研究、文學藝術等活動，業經財政
    部75年9月26日台財稅第7545342號函釋闡明在案；本件非屬
    前開函釋範圍。另查財政部96年函釋係指該協會舉辦短期教
    育訓練課程及學分證明，宜歸屬未立案補習班之教育勞務，
    非屬職業訓練性質，與本件案情不同，尚難比附援引。按上
    訴人為社團法人，非屬教育文化機構或依商業團體法、工業
    團體法成立之團體，於93年1月至94年12月間未依規定申請
    營業登記，銷售非屬政府委託代辦之勞務，核與營業稅法第
    8條第1項第5款及第11款之免稅規定及財政部83年8月25日台
    財稅第83160號函釋意旨不符。再依行政院勞工委員會98年7
    月17日勞安1字第0980145795號函示，上訴人辦理該會主管
    相關教育訓練課程係依相關法規申辦或屬該會職業訓練局補
    助辦理，與上訴人所稱受該署委託代辦之性質不符，自亦不
    符合營業稅法第8條第1項第11款所稱政府委託其代辦之業務
    而得免徵營業稅之規定等語，業已於理由中詳予論斷。上訴
    意旨，雖以該判決違背法令為由，惟核其上訴理由書所載內
    容，無非復執業經原審論斷不採之陳詞，再予爭執，或就原
    審取捨證據、認定事實之職權行使，指摘其為不當，或係以
    其一己對法規之主觀見解，任意指摘原判決所為論斷有不適
    用法規或適用不當之情，並就原審已論斷者，泛言未論斷，
    或就原審所為論斷，泛言其論斷不合法，而非具體表明合於
    不適用法規、適用法規不當、或行政訴訟法第243條第2項所
    列各款之情形，難認對該判決之如何違背法令已有具體之指
    摘，應認其上訴為不合法。
三、據上論結，本件上訴為不合法。依行政訴訟法第249條第1項
    前段、第104條、民事訴訟法第95條、第78條，裁定如主文
    。
中    華    民    國    99    年    10    月    22    日
                    最高行政法院第二庭
                        審判長法官  鍾  耀  光
                              法官  林  茂  權
                              法官  黃  淑  玲
                              法官  鄭  小  康
                              法官  林  樹  埔

以  上  正  本  證  明  與  原  本  無  異
中    華    民    國    99    年    10    月    22    日
                              書記官  王  史  民

司法院資訊處製作；財團法人民間司法改革基金會備份。
